臺灣高雄地方法院刑事判決
110年度審易字第1364號
公  訴  人  臺灣高雄地方檢察署檢察官
被      告  李孟學



上列被告因詐欺案件，經檢察官提起公訴（110年度偵緝字第607
號），被告於準備程序中對被訴事實為有罪之陳述，經本院合議
庭裁定由受命法官獨任進行簡式審判程序，判決如下：
    主  文
李孟學犯【附表】所示之罪，各處如【附表】主文欄所載之刑。
得易科罰金部分，應執行有期徒刑陸月，如易科罰金，以新臺幣
壹仟元折算壹日。不得易科罰金部分，應執行有期徒刑壹年貳月
。
未扣案之犯罪所得現金新臺幣壹佰零參萬捌仟元沒收之，於全部
或一部不能沒收或不宜執行沒收時，追徵其價額。
    事  實
一、李孟學知悉自己並無投資亞舍飲料店之意，竟意圖為自己不
    法之所有，基於詐欺取財之犯意，於民國109年2月上旬某日
    ，在高雄市○○區○○路00號其經常光顧之童話冰茶飲料店，向
    店員楊宜甯佯稱：欲共同投資亞舍飲料店，以經營獲利云云
    ，致楊宜甯陷於錯誤，接續①於109年2月19日，在高雄市○○
    區○○路000號之小港醫院旁全家超商，交付新臺幣（下同）3
    千元與李孟學；②於109年2月23日，在高雄市小港區高鳳路
    與高松路路口，交付5千元與李孟學。嗣於109年2月24日16
    時許，楊宜甯發現李孟學斷絕可供聯繫之管道，始知受騙而
    報警處理。
二、李孟學於109年4月上旬某日，在高雄市○○區○○路000號之亞
    舍紅茶冰，購買飲料而認識該飲料店店長鍾明妏，其竟意圖
    為自己不法之所有，基於詐欺取財之犯意，分別為下列行為
    ：
㈠、其並無合資購買豐年果糖之意，於109年4月7日，向鍾明妏佯
    稱：欲合資購買豐年果糖，到貨後由李孟學保管，並於鍾明
    妏需用時，由其負責載運至上開亞舍紅茶冰飲料店云云，致
    鍾明妏陷於錯誤，而於109年4月10日，在上開亞舍紅茶冰飲
    料店，交付5萬元與李孟學。
㈡、其並無投資貨櫃車之意，於109年4月13日，向鍾明妏佯稱：
    欲共同投資貨櫃車以經營獲利云云，致鍾明妏陷於錯誤，接
    續①於109年4月15日（起訴書誤載為同日），在上開亞舍紅
    茶冰飲料店旁，交付30萬元與李孟學；②於109年4月16日（
    起訴書誤載為14日），高雄市小港區中安路與孔鳳路路口，
    交付20萬元與李孟學；③於109年4月17日（起訴書誤載為15
    日），在上開亞舍紅茶冰飲料店旁，交付18萬元與李孟學，
    合計交付68萬元與李孟學。
㈢、其並無投資基金之意，於109年4月18日至同年月27日間，向
    鍾明妏謊稱：欲合資共同投資基金以獲利云云，致鍾明妏陷
    於錯誤，接續①於109年4月18日，在上開亞舍紅茶冰飲料店
    ，交付25萬元與李孟學；②於109年4月27日，在上開亞舍紅
    茶冰飲料店，交付5萬元與李孟學，合計交付30萬元與李孟
    學。
　　嗣於109年5月3日，鍾明妏發現李孟學斷絕可供聯繫之管道
    ，始知受騙而報警處理。
二、案經楊宜甯、鍾明妏訴由高雄市政府警察局小港分局移送臺
    灣高雄地方檢察署檢察官偵查起訴。
    理  由
壹、程序部分：
    本案被告李孟學所犯非死刑、無期徒刑、最輕本刑為3年以
    上有期徒刑之罪，或高等法院管轄第一審之案件，其於準備
    程序進行中，對被訴事實為有罪之陳述，經告知簡式審判程
    序之旨，並聽取檢察官、被告之意見後，本院合議庭依刑事
    訴訟法第273條之1第1項裁定進行簡式審判程序，是本案之
    證據調查，依同法第273條之2規定，不受同法第159條第1項
    、第161條之2、第161條之3、第163條之1，及第164條至第1
    70條所規定證據能力認定及調查方式之限制。
貳、認定犯罪事實所憑之證據及理由：
    上揭事實，業據被告李孟學於本院審理時坦承不諱，核與證
    人楊宜甯於警詢之證述情節相符；另經證人鍾明妏於警詢、
    偵訊時證述明確，並有被告簽發之票面金額80萬元之本票1
    張、彰化商業銀行股份有限公司作業處109年12月7日彰作管
    字第10920010335號函暨檢附之多幣別帳號存款交易查詢表
    各1份在卷可稽，足認被告之自白與事實相符。故本件事證
    明確，被告犯行均堪認定，咸應依法論科。
參、論罪部分：
一、核被告李孟學對事實欄一、二㈠至㈢，共計四次所為，均係犯
    刑法第339條第1項之詐欺取財罪。
二、被告於事實欄一係基於對楊宜甯施以同一詐術之犯意，致楊
    宜甯陷於錯誤，而接續交付金錢與被告；於事實欄二㈡、㈢各
    係基於對鍾明妏施以同一詐術之犯意，致鍾明妏陷於錯誤，
    而接續交付金錢與被告，故楊宜甯於事實欄一中，3次交付
    金錢之行為；及鍾明妏於事實欄二㈡、㈢內，各有多次交付金
    錢之行為，其獨立性均極微薄弱，均應視為數個舉動之接續
    實行，而屬接續犯，各僅論以一詐欺取財罪。
三、被告上開四次詐欺取財犯行，犯意各別，行為互殊，應予分
    論併罰。
四、被告曾因①侵占案件，經本院以101年度易字第889號判處有
    期徒刑8月（共3罪）、4月，定應執行有期徒刑11月確定；②
    侵占、詐欺案件，經本院以101年度簡字第4798號判處有期
    徒刑3月、4月（共5罪），定應執行有期徒刑1年1月確定；③
    詐欺案件，經臺灣屏東地方法院以102年度簡字第818號判處
    有期徒刑4月確定；④侵占案件，經本院以102年度審易字第9
    68號判處有期徒刑10月確定；⑤詐欺案件，經臺灣苗栗地方
    法院以102年度苗簡字第744號判處有期徒刑6月確定；⑥侵占
    案件，經本院以102年度簡字第3656號判處有期徒刑4月確定
    ；⑦侵占案件，經本院以102年度審易字第2070號判處有期徒
    刑8月確定；⑧詐欺案件，經本院以102年度審易字第2070號
    判處有期徒刑4月確定；⑨侵占案件，經本院以102年度審易
    字第2633號判處有期徒刑1年確定；⑩詐欺案件，經本院以10
    2年度審易字第2633號判處有期徒刑3月（共4罪），應執行
    有期徒刑8月確定。上開第①至⑨之罪，經本院以103年度聲字
    第935號裁定合併定應執行有期徒刑5年4月確定，並與第⑩罪
    之罪刑接續執行，於106年10月26日假釋出監並付保護管束
    ，至108年2月18日，保護管束期滿，未撤銷假釋，其未執行
    之刑，以已執行論，有臺灣高等法院被告前案紀錄表1份附
    卷可稽，其於受有期徒刑執行完畢後，5年以內，故意再犯
    本件有期徒刑以上之四罪，均為累犯；而本件並無刑法第59
    條規定得減輕之情形，且適用累犯加重時，亦無超過其所應
    負擔罪責之情事，參酌司法院大法官釋字第775號解釋意旨
    ，皆應依刑法第47條第1項之規定加重其刑。
肆、科刑部分：
一、本院審酌被告不思憑己力賺取金錢，竟以上開詐術，向楊宜
    甯、鍾明妏行騙，不但使楊宜甯、鍾明妏受有財產上之損害
    ，更使其等喪失對人之信賴；又被告除前揭論以累犯之前科
    外，另有竊盜、偽造文書、詐欺之素行，有上述被告前案紀
    錄表可查，且被告迄今仍未獲得楊宜甯、鍾明妏之諒解。惟
    考量被告坦承犯行，且每次詐欺之金額各有差異，應予不同
    評價；兼衡以被告於警詢時自述之智識程度、經濟狀況等一
    切情狀，各量處如【附表】主文欄所載之刑；並對於【附表
    】編號一、二部分，諭知易科罰金之折算標準。
二、復斟酌被告①於【附表】編號一至二2次犯行，均諭知得易科
    罰金之刑度，考量被告該2次犯行，雖侵害法益相同，但犯
    罪時間間隔約二個月，侵害之被害人不同，造成之損害個別
    等刑罰累加因素，定該部分之應執行刑及易科罰金之折算標
    準如主文。②於【附表】編號三至四2次犯行，均諭知不得易
    科罰金之刑度，考量被告該2次犯行，侵害法益相同，犯罪
    時間相近，侵害之被害人相同，但造成之損害個別等刑罰累
    加因素，定該部分之應執行刑如主文，較為妥適。
伍、沒收部分：
一、被告於事實欄一部分，對楊宜甯詐得金額合計8千元；於事
    實欄二㈠至㈢中，對鍾明妏所詐得之金額合計103萬元，是以
    本案被告之不法所得總計為103萬8千元。
二、被告雖於本院審理時供稱：已償還鍾明妏7萬元等語，並提
    出還款單4張、郵政跨行匯款申請書1份、活期儲蓄存款存摺
    封面影本為據（見審易字卷第65頁、第97頁至第107頁），
    然證人鍾明妏、蔡坤銓均否認有收受被告之還款等情，有審
    理筆錄1份存卷可查（見審易字卷第83頁、第85頁），故被
    告是否有返還詐得之7萬元與鍾明妏，仍有疑義，然此涉及
    私人間紛爭之認定，宜由民事程序解決，是以本案被告之不
    法所得總計為103萬8千元，仍應依刑法第38條之1第1項前段
    、第3項之規定沒收，於全部或一部不能沒收或不宜執行沒
    收時，追徵其價額。倘檢察官日後對犯罪所得諭知沒收及追
    徵部分指揮執行時，自應扣除被告已實際清償之金額，不能
    重複執行，附此敘明。
據上論斷，應依刑事訴訟法第273條之1第1項、第299條第1項前
段，刑法第339條第1項、第47條第1項、第41條第1項前段、第8
項、第51條第5款、第38條之1第1項前段、第3項，刑法施行法第
1條之1第1項，判決如主文。
本案經檢察官吳聆嘉提起公訴，檢察官范文欽到庭執行職務。
中　　華　　民　　國　　111　　年　　3　　月　  29    日
                  刑事第五庭  法  官   陳川傑
以上正本證明與原本無異。
如不服本判決應於收受本判決送達後20日內向本院提出上訴書狀
，並應敘述具體理由。其未敘述上訴理由者，應於上訴期間屆滿
後20日內向本院補提理由書狀（均須按他造當事人之人數附繕本
）「切勿逕送上級法院」。
因疫情而遲誤不變期間，得向法院聲請回復原狀。
中　　華　　民　　國　　111　　年　　3　　月　  29    日
                              書記官   王翌翔
附錄本件論罪科刑之法條全文： 
中華民國刑法第339條
意圖為自己或第三人不法之所有，以詐術使人將本人或第三人之
物交付者，處5年以下有期徒刑、拘役或科或併科50萬元以下罰
金。
以前項方法得財產上不法之利益或使第三人得之者，亦同。
前二項之未遂犯罰之。

【附表】被告所犯犯行之主文
編號       相關事實       主                文  一 事實欄一部分，共詐得新臺幣（下同）8千元。 李孟學犯詐欺取財罪，累犯，處有期徒刑參月，如易科罰金，以新臺幣壹仟元折算壹日。  二 事實欄二㈠部分，詐得5萬元。 李孟學犯詐欺取財罪，累犯，處有期徒刑肆月，如易科罰金，以新臺幣壹仟元折算壹日。  三 事實欄二㈡部分，共詐得68萬元。 李孟學犯詐欺取財罪，累犯，處有期徒刑拾月。  四 事實欄二㈢部分，共詐得30萬元。 李孟學犯詐欺取財罪，累犯，處有期徒刑柒月。